臺灣士林地方法院民事判決　　　　　　　 95年度訴字第901號
原　　　告　華敏貿易股份有限公司
法定代理人　丁○○
訴訟代理人　呂文貴律師
被　　　告　丙○○
訴訟代理人　游孟輝律師
上列當事人間確認所有權存在事件，本院於96年1 月31日言詞辯
論終結，判決如下：
    主  文
原告之訴及假執行之聲請均駁回。
訴訟費用由原告負擔。
    事實及理由
一、原告主張：坐落台北縣汐止市○○段第239 、240 地號（重
    測前為汐止市○○○段樟樹灣小段471-6 、471-14地號）土
    地上，面積1,006.52平方公尺，工業用鋼造一層建物（下稱
    ：系爭建物），係原告向訴外人中泉金屬工業股份有限公司
    （以下簡稱：中泉公司）承租土地後所興建，為原告所有。
    詎本院90年度執字第16546 號債權人茂豐租賃股份有限公司
    等與訴外人中泉公司強制執行事件中，債權人竟以系爭建物
    為訴外人中泉公司所有而聲請查封，並經地政機關於執行程
    序依「未登記建築改良物辦理查封登記聯繫辦法」第3 條規
    定編列為台北縣汐止市○○段第227 建號（重測前為樟樹灣
    段樟樹灣小段第1923建號）。嗣系爭建物經本院民事執行處
    於民國95年6 月26日實施拍賣，經被告以新台幣（下同）16
    5 萬元得標買受。因系爭建物為原告所有，前開拍賣應屬無
    效，為此訴請確認原告對系爭建物之所有權存在，並請求被
    告返還系爭建物。並聲明：(一)確認坐落台北縣汐止市○○段
    第239 、240 地號土地上建物即台北縣汐止市○○段第227
    建號工業用鋼造一層房屋（面積1,006.52平方公尺）為原告
    所有。(二)被告應將上開房屋返還原告。(三)第2 項聲明願供擔
    保請准宣告假執行。
二、被告則以：原告所主張之地上物業已殘破不堪，欠缺獨立經
    濟價值，應認已非屬建築物之性質而不得列為不動產。又原
    告雖提出租約2 紙主張系爭建物為其所有，被告否認租約之
    真正，且租約之記載與建物之實際興建本屬二回事，租約並
    不足以證明系爭建物為原告所興建。系爭建物於本院90年度
    執字第16546 號強制執行事件現場查封時，在場人乙○○表
    示系爭建物係債務人即中泉公司自蓋所有，益證原告主張為
    不可採等語資為抗辯。並聲明：(一)原告之訴及其假執行之聲
    請均駁回。(二)如受不利之判決，願供擔保請准宣告免為假執
    行。
三、原告主張系爭建物於本院90年度執字第16546 號強制執行事
    件中經債權人以之為債務人中泉公司所有而聲請查封，並經
    地政機關編列為台北縣汐止市○○段第227 建號，本院民事
    執行處於95年6 月29日實施拍賣，經被告以165 萬元得標買
    受等情，業經原告提出建物登記謄本、本院民事執行處通知
    （影本）等件為證，並經本院依職權調取前開執行案卷核閱
    無訛，且為被告所不爭執，應堪信為真實。次查系爭建物為
    一鐵皮屋頂、鋼造一層地上物，除西側延伸部分無牆壁，另
    與同地段240 地號上建物相連接部分未區隔外，其他部分均
    為鐵皮浪板構建之牆壁，已達足蔽風雨之程度等情，業據本
    院現場勘驗屬實（本院卷第72、73頁本院95年12月7 日勘驗
    筆錄），且有原告所提現場照片在卷可參（本院卷第90-92
    頁），依其情狀，已具有作為倉庫或其他用途之經濟上之使
    用目的，是系爭建物應已符合不動產之要件（最高法院70年
    台上字第2221號判例意旨參照），被告辯稱系爭地上物非屬
    不動產云云，尚無可採。
四、原告主張系爭建物為其所有，係以其所提租約2 份（影本）
    及聲請訊問證人乙○○、甲○○為其立證方法。惟查：
  (一)按當事人提出之私文書，必先證其真正而無瑕疵者，始有訴
    訟法上之形式證據力，更須其內容與待證事實有關，且屬可
    信者，始有實質證據力之可言（最高法院91年台上第1233號
    判決意旨參照）。本件原告所提原告與中泉公司於80年6 月
    14日訂立之「土地房屋租賃合約書」（本院卷第9 頁，下稱
    ：系爭80年租約）及其後訂立租期86年1 月1 日至106 年1
    月1 日之土地租賃合約書（本院卷第11-13 頁，下稱：系爭
    86年租約），縱如原告所述，係分別由訴外人周賢敏及原告
    法定代理人丁○○分別以中泉公司及原告代表人名義所書立
    ，然是否與待證事實有關、是否可信而得證明系爭建物為原
    告所有，依前揭說明，仍須依兩造舉證及本院調查結果以為
    審認。
  (二)查原告於66年10月3 日經核准設立時，訴外人中泉公司董事
    長周賢敏、周賢敏之母周李秀英即為原告主要之創始股東，
    並分別擔任常務董事，周賢敏、周李秀英除以個人出資原告
    成為股東，並分別為訴外人中泉公司、華農股份有限公司出
    資原告公司之法人股東代表，其後周賢敏配偶周林良如亦成
    為原告公司之股東，69年4 月16日原告公司更由周賢敏、周
    李秀英、周林良如及丁○○擔任僅有之4 名董事，周林良如
    並擔任原告之董事長至72年6 月間，72年8 月周賢敏則擔任
    原告公司董事長至75年12月止改由訴外人謝勝雄擔任，自76
    年至80年間，周賢敏、周李秀英、周林良如、謝勝雄始終為
    中泉公司於原告公司之法人股東代表，周賢敏、周李秀英其
    間則始終分別擔任原告常務董事、董事職務，業據本院調取
    原告公司登記案卷核閱無訛，足見原告與執行事件之債務人
    中泉公司乃係主要股東成員、董事重疊、雷同之家族公司，
    原告與中泉公司等2 家關係密切之公司間所訂立之前開80年
    租約，由當時非任原告董事長職務之丁○○代表原告簽立（
    依公司登記資料當時原告董事長應為謝勝雄）；而系爭86年
    租約訂立時，中泉公司代表人周賢敏同時身兼原告3 位董事
    之一，原告仍由董事長丁○○代表訂約，亦與公司法第223
    條規定由監察人代表公司之規定相違（當時原告公司監察人
    為周賢敏配偶周林良如），是該租賃關係實際上是否確屬實
    在，亦或有其他考量所為之安排，容或有存疑之處，自不得
    以渠等內部相熟之成員間所共同出具之私文書內容即遽予認
    定文書內容所載為真。
  (三)次查，證人即執行債務人中泉公司保全警衛乙○○於本院民
    事執行處90年12月27日查封時即在現場陳稱土地上之建物均
    是債務人公司自蓋所有（本院卷第38頁被告所提查封筆錄）
    ，於本院現場勘驗時復結證稱：在中泉公司任警衛職已20幾
    年，現場系爭建物係舊建物整修改建，工建路開闢前中泉公
    司舊建物原係相連橫跨現工建路兩側，工建路開闢後建物內
    則是堆放一些中泉公司機械零件，80幾年有進行整修，拿掉
    原建物架構鐵皮、屋頂鐵皮全部更新，整修後仍堆放中泉公
    司之機械零件，且系爭建物除堆放中泉公司機械零件外，並
    無其他用途，至於前述整修係何人出資並不清楚（本院卷第
    73至76頁本院95年12月7 日勘驗筆錄）等語屬實，因證人乙○○並不知所謂80幾年時所為之整修係何人出資，顯無法積
    極證明系爭建物為原告出資興建而取得所有權。反之，證人
    所證系爭建物係利用中泉公司所有之舊建物架構整建或改建
    ，整建後系爭建物之用途均係供中泉公司對放機械零件等情
    觀之，原告以每月12萬元向中泉公司承租土地、斥資興建廠
    房後再專供中泉公司堆放機械零件，亦顯與常理相違。至證
    人乙○○經原告再次聲請訊問時雖證稱曾見過原告負責人丁○○至本院履勘之現場，惟乙○○亦同時證稱丁○○原本也
    是中泉公司的人，到該處時走來走去，沒事就在中泉公司辦
    公室坐（本院卷第105 頁），因系爭建物與中泉公司其他建
    物相鄰，是丁○○至本院勘驗現場附近究竟係至中泉公司或
    系爭建物，究竟係因原告負責人地位或中泉公司人員身份而
    前去即有未明，並無從以此積極推論或證明系爭建物為原告
    所有。
  (四)證人即曾協助中泉公司興建工建路廠房之鐵工業者甲○○於
    本院訊問時證稱：「... 中泉公司的工程幾乎都是周賢敏叫
    我做的，丁○○在我施工期間的那幾年也都會在旁邊看，我
    不曉得他在公司擔任何種職務，有一陣子我在忙，丁○○叫
    我做照片中的廠房，那邊當時需要整修屋頂及鋼構，但當時
    我沒有空，我叫他去找我下面的臨時工，後來我就不知道了
    ，原本我也可以幫他做，周董要求很嚴格、很快，所以我就
    沒答應丁○○，因為我幫他做，就沒有辦法幫周董做。」等
    語（本院卷第112 頁），因證人拒絕丁○○施做系爭建物整
    修工程之要約，則事後丁○○是否確實另覓他人完成工作、
    係以何地位與實際施做者訂約，均屬未明，亦非證人甲○○
    所得證明，是原告所聲明之證人甲○○亦無從積極證明系爭
    建物為原告出資興建。
  (五)再查，依系爭80年租約，原告應支付中泉公司每月租金33萬
    元；而依系爭86年租約，原告係以中泉公司向其收取之代銷
    保證金1 億元所滋生之利息支付，然經本院核閱原告公司登
    記案卷，原告依法應據實申報之資料，包括85年試算表租金
    支出僅1 萬5, 000元、同年資產負債表所列資產亦無任何不
    動產；而原告於88年12月31日向稅捐機關所申報之資產負債
    表「房屋及建築」欄為空白，存出保證金欄則為9,000 元，
    財產目錄則全部空白，全然無系爭建物或1 億元保證金之登
    載，參以原告於85年當時僅為資本額500 萬元之公司，資產
    負債表所列資產總額為2,886 萬9,907 元（見原告公司登記
    卷），何來1 億元保證金，又何以1 億元之鉅額保證金從未
    見諸相關財務報表？又依公司登記業務內容，中泉公司業務
    範圍包括「銅鋁及各種非鐵金屬以及合成製煉業務」「鋁及
    各種非鐵金屬製品之製造加工及買賣」「前各項之副產品所
    附屬品之製造加工及買賣」等項，則中泉公司有包含系爭建
    物等廠房供作加工製造業務之用，與經驗法則吻合；反之，
    經營業務為「一般進出口貿易業務及其有關同業間之對外保
    證」「代理國內外廠商產品之報價投標業務」「前各項有關
    業務之經營及投資」之原告公司向中泉公司承租土地興建廠
    房，關連性顯有欠缺，原告所謂租地興建廠房之說，更顯可
    疑。
  (六)綜上，原告所為舉證尚無從證明系爭建物為其自建取得所有
    權，難認其主張為真。
五、從而，原告起訴請求確認系爭建物為其所有，並訴請被告將
    系爭建物遷讓返還原告，為無理由，應予駁回；其假執行之
    聲請，亦因而失所附麗，不應准許。
六、本件事證已臻明確，其餘兩造主張、陳述暨所提之證據，經
    審酌均與本院前揭判斷不生影響，爰不一一詳予論述，附此
    敘明。
七、據上論結，原告之訴為無理由，依民事訴訟法第78條判決如
    主文。
中　　華　　民　　國　　96　　年　　2 　　月　　14　　日
                  民事第二庭  法  官  王本源
以上正本證明與原本無異。
如對本判決上訴須於判決送達後20日內向本院提出上訴狀。
中　　華　　民　　國　　96　　年　　3 　　月　　1 　　日
                              書記官  陳淑女
